【裁判字號】    92,交易,30
【裁判日期】    920716
【裁判案由】    公共危險等
【裁判全文】
臺灣基隆地方法院刑事判決                          九十二年度交易字第三號
    公  訴  人  臺灣基隆地方法院檢察署檢察官
    被      告  甲○○
                丙○○
右列被告因公共危險等案件，經檢察官提起公訴（九十二年度偵字第五號），本院判
決如左：
    主  文
甲○○服用酒類，不能安全駕駛動力交通工具而駕駛，累犯，處拘役拾日。如易科
罰金，以佰元折算壹日。
丙○○因過失傷害人，處拘役肆拾日。如易科罰金，以佰元折算壹日。
    事  實
一、甲○○曾因妨害風化罪，經台灣高等法院以八十六年度上訴字第三一六三號判處
    有期徒刑三年確定，發監執行後，於八十八年四月三十日假釋出監，假釋期間又
    犯竊盜罪，經本院以八十八年度易字第五八九號判處有期徒刑三月確定，其前案
    之假釋亦經法院裁定撤銷，兩案接續執行，於九十年十月七日執行完畢。甲○○
    明知服用酒類後，人體之反應能力及自我控制能力將相對低於常人，容易肇事並
    致生危害於不特定用路人之生命、身體及財產安全，不得駕駛動力交通工具，竟
    於九十一年十二月一日二十二時許，在基隆巿中正路友人住處飲酒後，即於同日
    二十三時三十分許，在飲酒後吐氣所含酒精濃度已高達每公升０‧四二毫克不能
    安全駕駛動力交通工具之狀態下，猶強行騎乘車號ＱＺ三〡二二八號機車，後載
    友人乙○○，沿基隆市○○路，自基隆港往中山高速公路方向行駛，途經孝二路
    與忠四路交岔路口時，甲○○本應注意車前狀況，並隨時採取必要之安全措施，
    依當時雖係夜間，但有照明、晴天、路面乾燥、無缺陷、無障礙物、視距良好等
    情況判斷，並無不能注意之情事，甲○○竟因酒後注意力渙散而未注意，貿然騎
    乘機車直行進入該交岔路口內，適有丙○○駕駛車號ＣＥ－四二四八號自用小客
    車，自中山高速公路北上出大業隧道後直行，沿基隆市二十九號橋往基隆港方向
    行駛，而與甲○○所騎乘之機車對向駛至孝二路與忠四路交岔路口，丙○○斯時
    本應注意遵守道路交通標誌之指示，尤其在交岔路口因特殊需要另設有標誌者，
    更應依其指示行車，且汽車行駛時，駕駛人應注意車前狀況，並隨時採取必要之
    安全措施，而該交岔路口明顯設有禁止左轉之標誌，依當時雖係夜間，但有照明
    、晴天、路面乾燥、無缺陷、無障礙物、視距良好等情況判斷，丙○○並無不能
    注意之情事，亦疏未注意，在該設有禁止左轉標誌之交岔路口內，貿然左轉彎，
    因甲○○、丙○○二人之駕駛行為各有上述疏失，致丙○○所駕駛之自用小客車
    左側車頭撞擊甲○○所騎乘機車之左側車頭，使甲○○人車倒地，並受有左側脛
    、腓骨骨折、左小腿擦傷四乘三公分、左足多處擦傷等傷害。丙○○於車禍發生
    後旋即以行動電話報警，警員趕赴現場，在尚未發現肇事人前，丙○○主動向到
    場警員表明其係自用小客車之駕駛人，並願接受裁判。甲○○經送醫急救，交通
    隊車禍處理小組據報前往處理交通事故後，轉赴醫院測得甲○○飲酒後吐氣所含
    酒精濃度達每公升０‧四二毫克。
二、案經被害人甲○○訴由基隆巿警察局第一分局報告台灣基隆地方法院檢察署檢察
    官偵查起訴。
    理  由
一、被告甲○○部分：
    被告甲○○酒後駕車之行為，業據其自白在卷，而其經警員測試飲酒後吐氣所含
    酒精濃度達每公升０‧四二毫克乙節，亦有酒精濃度測試表一紙附卷可稽，足認
    被告甲○○上開自白與事實相符。另由卷附道路交通事故調查報告表及現場相片
    可知，被告甲○○酒後騎乘機車，因而發生事故，足認被告甲○○確實已達不能
    安全駕駛之程度。被告甲○○服用酒類，不能安全駕駛動力交通工具而駕駛之犯
    行洵堪認定。
二、被告丙○○部分：
    訊據被告丙○○對於有於上開時、地駕駛汽車違規左轉彎乙節供認不諱，然辯稱
    係因告訴人甲○○騎乘機車撞到伊才發生車禍等語。惟查：
  (一)依卷附道路交通事故調查報告表、現場相片及基隆市警察局處理違反道路交通管
    理肇事案件通報單所示，本件雙方車輛為對向行駛，撞擊地點在交岔路口內告訴
    人甲○○直行之車道上，被告丙○○駕駛之自用小客車呈現左轉彎情形，雙方碰
    撞點各在自用小客車左側車頭、機車之左側車頭，綜合上述各節，明顯可知被告
    丙○○駕駛汽車違規左轉彎而與告訴人甲○○之直行機車發生碰撞。按「駕駛人
    駕駛汽車，應遵守道路交通標誌、標線、號誌之指示‧‧‧」、「汽車行駛時，
    駕駛人應注意車前狀況及兩車併行之間隔，並隨時採取必要之安全措施」、「汽
    車行駛至交岔路口，其行進、轉彎，應依左列規定‧‧‧交岔路口因特殊需要另
    設有標誌、標線者，並應依其指示行車」，道路交通安全規則第九十條、第九十
    四條第三項、第一百零二條第一項第十款分別定有明文，被告丙○○駕駛自用小
    客車自應注意上開安全規定，而依卷附道路交通事故調查報告表所示，肇事當時
    雖係夜間，但有照明、晴天、路面乾燥、無缺陷、無障礙物、視距良好，被告丙
    ○○並無不能注意情事，竟未注意，在該設有禁止左轉標誌之交岔路口內，貿然
    左轉彎而發生車禍，被告丙○○自有過失。本件經送台灣省基宜區車輛行車事故
    鑑定委員會鑑定肇事責任，亦同此認定，有該委員會鑑定意見函一份附卷可憑。
  (二)告訴人甲○○因本件車禍受有左側脛、腓骨骨折、左小腿擦傷四乘三公分、左足
    多處擦傷等傷害乙節，有行政院衛生署基隆醫院九十二年五月三十日九二基醫病
    字第０九二０００三八八五號函存卷可佐，足認被告丙○○之過失行為與告訴人
    甲○○所受之傷害間，具有相當因果關係，被告丙○○過失傷害犯行亦堪認定。
  (三)被告丙○○於車禍發生後旋即以行動電話報警，警員趕赴現場，在尚未發現肇事
    人前，其主動向到場警員表明其係自用小客車之駕駛人，並願接受裁判等情，除
    為被告丙○○供明在卷外，並有基隆市警察局交通隊員警葉德清所製作之「基隆
    市○○○道路交通事故報案人須知」、「基隆市○○○道路交通事故簡易談話紀
    錄表」附卷可查，足認被告丙○○有對於未發覺之罪自首而原接受裁判之情事。
  (四)本件車禍縱告訴人甲○○騎乘機車亦有疏失，然此僅係有無民事賠償上過失相抵
    原則適用之問題，在刑事責任上，無法解免被告丙○○應負之過失罪責，併敘明
    之。
三、核被告甲○○所為，係犯刑法第一百八十五條之三服用酒類不能安全駕駛動力交
    通工具而駕駛罪。被告甲○○有事實欄所載之科刑執行情形，有台灣高等法院被
    告全國前案紀錄表在卷可稽，其於受有期徒刑之執行完畢後，五年內再犯有期徒
    刑以上之本罪，為累犯，應依刑法第四十七條規定加重其刑。審酌被告甲○○於
    飲酒後吐氣所含酒精成分高達每公升０‧四二毫克不能安全駕駛之情形，仍貿然
    騎乘機車上路，致生危害於不特定用路人之生命、身體及財產安全，實屬非是，
    另參酌其犯罪之動機、目的、手段、品行、智識程度、所生之危害及犯罪後之態
    度等一切情狀，爰量如主文所示之刑，並諭知易科罰金之折算標準，以示懲儆。
    核被告丙○○所為，係犯刑法第二百八十四條第一項前段之過失傷害罪。被告丙
    ○○於犯罪未發覺前主動向到場警員自首，並接受裁判，應依刑法第六十二條之
    規定減輕其刑。審酌被告丙○○係因過失犯罪，依其犯罪之情節，以前曾有二次
    違反麻醉藥品管理條例前科（有台灣高等法院被告全國前案紀錄表附卷可稽），
    此次犯罪所生對告訴人甲○○身體之傷害及犯罪後尚未與告訴人達成民事和解等
    一切情狀，爰量處如主文所示之刑，並諭知易科罰金之折算標準，以示懲儆。
據上論斷，應依刑事訴訟法第二百九十九條第一項前段，刑法第一百八十五條之三、
第二百八十四條第一項前段、第四十七條、第六十二條、第四十一條第一項前段，罰
金罰鍰提高標準條例第一條前段、第二條，判決如主文。
本案經檢察官張志明到庭執行職務。
中      華      民      國    九十二    年      七      月     十六     日
                                  臺灣基隆地方法院刑事第三庭
                                      法  官  王  福  康
右正本證明與原本無異。
對於本件判決如有不服，應於收受送達後十日內，向本院提出上訴書狀，上訴於臺灣
高等法院，並按他造當事人之人數附具繕本。
                                  書記官  李  國  豪
中      華      民      國    九十二    年      七      月     十六     日
【附錄論罪法條】
刑法第一百八十五條之三：
    服用毒品、麻醉藥品、酒類或其他相類之物，不能安全駕駛動力交通工具而駕駛
    者，處一年以下有期徒刑、拘役或三萬元以下罰金。
刑法第二百八十四條第一項前段：
    因過失傷害人者，處六月以下有期徒刑、拘役或五百元以下罰金。


司法院資訊處製作；財團法人民間司法改革基金會備份。
